臺北高等行政法院簡易判決　　　　　　　　　　　　　九十年度簡字第七六八一號
　　原　　　告　甲○○
　　訴訟代理人　丙○○
　　被　　　告　台北市稅捐稽徵處
　　代　表　人　乙○○處長）.
　　訴訟代理人　丁○○
　　　　　　　　戊○○
右當事人間因地價稅事件，原告不服台北市政府中華民國九十年三月七日府訴字第八
九一○八五三七○一號訴願決定，提起行政訴訟。本院判決如左：
　　主  文
原告之訴駁回。
訴訟費用由原告負擔。
　　事  實
一、事實概要：
    原告所有坐落台北市○○區○○段一三八、一三八之一、一三八之二及一四一之
    十二地號等四筆持分土地（下稱系爭土地），經被告所屬松山分處依一般用地稅
    率核定其民國（下同）八十四年期地價稅計新台幣（下同）二二、七五七元，原
    告不服，申經復查結果，未獲變更，提起訴願，經遭駁回，遂向本院提起行政訴
    訟。
二、兩造聲明：
　(一)原告聲明求為判決：
    1.訴願決定及原處分均撤銷。
    2.訴訟費用由被告負擔。
　(二)被告聲明求為判決：
    原告之訴駁回，訴訟費用由原告負擔。
三、兩造之陳述：
　(一)原告主張之理由：
    1.原告於八十四年七月向案外人張蔭年購買系爭土地及其上房屋，出賣人張蔭年
      原即就系爭土地辦理自用住宅課徵地價稅，並以自用住宅辦理所有權移轉登記
      ，原告購買後亦搬入自用，故八十四年八月以後以自用住宅課地價稅也符合實
      際情況，可函請水電單位提出收費單，即可證明原告確實搬入自用。
    2.法律係保護善良老百姓，台北市政府雖以土地稅法第四十一條謂原告未於八十
      四年十月七日以前提出申請自用住宅，然台北市政府於八十四年七月以自用住
      宅辦理過戶，課稅時卻不承認，豈不自相矛盾。況且，張蔭年早就以自用過戶
      ，原告亦繼續自用，請判決如原告訴之聲明云云。
　(二)被告主張之理由：
    1.按土地稅法第九條規定：「本法所稱自用住宅用地，指土地所有權人或其配偶
      、直系親屬於該地辦竣戶籍登記，且無出租或供營業用之住宅用地。」同法第
      十四條規定：「已規定地價之土地，除依第二十二條規定課徵田賦者外，應課
      徵地價稅。」同法第十五條規定：「地價稅按每一土地所有權人在每一直轄市
      或縣（市）轄區內之地價總額計徵之。前項所稱地價總額，指每一土地所有權
      人依法定程序辦理規定地價或重新規定地價，經核列歸戶冊之地價總額。」同
      法第十六條第一項規定：「地價稅基本稅率為千分之十。．．．。」同法第十
      七條第一項第一款規定：「合於左列規定之自用住宅用地，其地價稅按千分之
      二計徵：一、都市土地面積未超過三公畝部分。」同法第四十一條第一項規定
      ：「依第十七條及第十八條規定，得適用特別稅率之用地，土地所有權人應於
      每年（期）地價稅開徵四十日前提出申請，逾期申請者，自申請之次年期開始
      適用。前已核定而用途未變更者，以後免再申請。」
    2.卷查依「地籍地價電傳視訊系統─土地所有權部」記載，原告計持有系爭四筆
      土地，持分面積各為○．○四、○．○一、○．○六及五十五平方公尺，並經
      被告所屬松山分處依系爭土地之申報地價（每平方公尺依序為三七、五○七．
      二；三六、八○○；五八、六四七．二及四一、二八○元）及其適用之稅率（
      千分之十）核定其八十四年應納之地價稅額為二二、七五七元，洵屬有據。
    3.原告主張其自購買系爭房屋起均係供住家使用乙節，經查原告係於八十五年十
      月三日始就其所有台北市○○段一四一之十二地號土地（地上建物：台北市○
      ○○路○段五六巷一弄十七號四樓）向被告所屬松山分處申請改按自用住宅用
      地稅率課徵地價稅，依土地稅法第四十一條第一項規定，自申請之（八十五）
      年起始得適用特別稅率，是經該分處以八十五年十月十五日北市稽松山（乙）
      字第三五七六三號函核准自八十五年起適用特別稅率課徵地價稅，揆諸首揭法
      條規定並無不合，訴願決定遞予維持，亦無違誤，原告之訴應認為無理由，請
      判決如被告答辯之聲明等語。
　　理  由
一、本件原告對其於八十四年七月向案外人張蔭年購買系爭土地及其上房屋，依土地
    稅法第十四條之規定，自八十四年度起應對原告課徵地價稅及其買受系爭土地及
    其上房屋後，並未向被告機關申請以自用住宅課徵地價稅一節，並不爭執，茲原
    告所爭執者，係主張出賣人張蔭年原即就系爭土地辦理自用住宅課徵地價稅，並
    以自用住宅辦理所有權移轉登記，原告購買後亦搬入自用，自應以自用住宅稅率
    課徵地價稅云云。
二、按「本法所稱自用住宅用地，指土地所有權人或其配偶、直系親屬於該地辦竣戶
    籍登記，且無出租或供營業用之住宅用地。」「合於左列規定之自用住宅用地，
    地價稅按千分之二計徵：一、都市土地面積未超過三公畝部分。」「依第十七條
    及第十八條規定，得適用特別稅率之用地，土地所有權人應於每年（期）地價稅
    開徵四十日前提出申請，逾期申請者，自申請之次年期開始適用。前已核定而用
    途未變更者，以後免再申請。」分別為土地稅法第九條、第十七條第一項第一款
    及第四十一條第一項所明定。是依上開法條之規定，辦理自用住宅稅率，必須土
    地所有權人或其配偶、直系親屬於該地辦竣戶籍登記，且無出租或供營業用之住
    宅用地，都市土地面積未超過三公畝，且土地所有權人業於每年（期）地價稅開
    徵四十日前提出申請，逾期申請者，自申請之次年期開始適用。
三、本件原告於八十四年七月間買受系爭土地，未於系爭年度地價稅開徵四十日前向
    被告機關申請按自用住宅稅率課徵，即為原告所不爭，依上開土地稅法第四十一
    條之規定，就系爭年度之地價稅即無適用自用住宅稅率課徵之餘地。至於原告主
    張系爭土地之出賣人張蔭年在出售土地前，即已獲准以自用住宅稅率課徵地價稅
    ，伊買受後亦係自用，亦應可獲得以自用住宅稅率課徵地價稅一節。如前所述，
    「得適用特別稅率之用地及各種減免稅地之申請期限，依土地稅法第四十一條及
    土地稅減免規則第二十四條規定，應於地價稅開徵四十日前提出申請，至於其用
    地是否符合特別稅率及減免之要件，亦應以上開申請期限截止日（十月七日）為
    審核之基準日。」（前行政法院七十四年判字第五二二號判例參照）。另依財政
    部八十一年三月二十日台財稅第000000000號及八十一年四月二日台財
    稅第八一○七七三四○五號函釋：「原經核准按自用住宅用地稅率課徵地價稅之
    土地，於所有權移轉後，除夫妻聯合財產更名，因非屬所有權之移轉，其用途未
    變更者，准繼續適用特別稅率課稅外，仍應依土地稅法第四十一條規定辦理，．
    ．．二、查土地所有權人所有自用住宅用地得適用特別稅率課徵地價稅者，除在
    客體方面，其房地之用途須為自用，且無出租或供營業用之情形外，另在主體方
    面，尚須所有權人或其配偶、直系親屬於該地辦竣戶籍登記。依土地稅法第四十
    一條第一項後段規定『前已核定而用途未變更者，以後免再申請』，係指同一土
    地所有權人而言，如其土地所有權有移轉時，縱其用途未變更，但此特別稅率對
    移轉後承受該房地之所有權人，並非當然均可適用，尚須視其是否具備前述主體
    方面之條件而定，是以原經核按自用住宅用地稅率課徵地價稅之土地，於土地所
    有權移轉後，縱其用途未變更，仍應由新所有權人依土地稅法第四十一條規定重
    新提出申請。」上開財政部之解釋，係本於主管機關之權責就所有權經移轉後之
    地價稅如何課徵，所作之解釋，核與土地稅法第四十一條第一項之規定相符，被
    告予以適用，自無不合。且土地稅法第四十條明文規定，地價稅係每年微收一次
    ，另行為時土地稅法施行細則第二十條規定，以每年九月十五日為納稅義務之基
    準點，從而，被告所屬松山分處依一般用地稅率課徵原告八十四年期地價稅，並
    無不合，訴願決定予以維持，亦稱妥適。原告徒執前詞，訴請撤銷，為無理由，
    應予駁回。
據上論結，本件原告之訴為無理由，爰依行政訴訟法第二百三十六條、第一百九十五
條第一項後段、第九十八條第三項前段，判決如主文。
中　　華　　民　　國　　九十一　　　年　　　八　　　　月　　  三十 　　日
                            臺 北 高 等 行 政 法 院  第 七 庭
                                                    法  官　林金本
右為正本係照原本作成。
本件以訴訟事件所涉及之法律見解具有原則性者為限，始得於本判決送達後二十日
內向本院提出上訴狀並表明上訴理由，如已於本判決宣示後送達前提起上訴者，應
於判決送達後二十日內補具上訴理由（均按他造人數附繕本），且經最高行政法院
許可後方得上訴。
中　　　華　　　民　　　國　　九十一　　年　　　九　　　月　　　二　　　日
            　　　　　　　　　　　　　　    　      書記官  簡信滇
